【裁判字號】    96,訴,10118
【裁判日期】    970618
【裁判案由】    損害賠償
【裁判全文】
臺灣臺北地方法院民事判決             96年度訴字第10118號
    原      告  康成開發股份有限公司
    法定代理人  乙○○
    訴訟代理人  成介之律師
    被      告  丁○○
                甲○○
    共      同
    訴訟代理人  張智超律師
上列當事人間損害賠償事件，經本院於中華民國97年5月28日言
詞辯論終結，判決如下：
    主  文
原告之訴及假執行之聲請均駁回。
訴訟費用由原告負擔。
    事實及理由
一、按訴狀送達後，原告不得將原訴變更或追加他訴，但擴張或
    減縮應受判決事項之聲明者，不在此限，民事訴訟法第255
    條第1項第3款定有明文。經查，本件原告於民國96年10月16
    日起訴時請求被告連帶給付新台幣（下同）1,417,000 元及
    自民國96 年3月13日起至清償日止，按年息5%計算之利息。
    嗣原告於97 年5月28日將上開請求金額之遲延利息減縮自起
    訴狀繕本送達翌日起至清償日止，按年息5%計算之利息（見
    本院卷第89頁），揆諸前開規定，應予准許，合先敘明。
二、原告起訴主張：伊自94年12月設立登記公司之時起，即委託
    丁○○處理公司帳務，但丁○○竟未徵得伊同意，擅自委請
    其胞妹及甲○○分別於96年3月9日及同年月12日，至國泰世
    華銀行西門分行（下稱國泰世華銀行），先後提領伊開設帳
    戶內之99萬元、427,800元共計1,417,000元（下稱系爭款項
    ），致伊受有損害。爰依民法第184條第1項前段及第185 條
    第1 項規定，請求被告連帶賠償等情，並聲明：(一)被告應連
    帶給付原告1,417,000 元及自起訴狀繕本送達翌日起至清償
    日止，按年息5%計算之利息。(二)願供擔保聲請宣告假執行。
三、被告則以：丁○○與原告於95年6月8日簽訂合建分售契約書
    ，由丁○○提供坐落台北市○○區○○段6 小段227、228號
    土地（下稱系爭土地）與原告合作興建開發，原告於95 年8
    月30日邀原負責人丙○○及丁○○為連帶保證人與台新國際
    商業銀行（下稱台新銀行）簽定授信合約書及切結書，申辦
    融資授信額度120,100,000 元，並由丁○○提供系爭土地設
    定抵押權予台新銀行，再於授信案動撥日起2 個月內，將系
    爭土地信託予台新建築經理股份有限公司（下稱台新建築公
    司），原告截至95 年9月6日止總計動撥7,100萬元。又因丁○○負責處理合建案之帳務及原告請款事宜，丙○○於96年
    3月間口頭向丁○○請領約140萬元之薪資、年終獎金、勞退
    金及合建費用，丁○○遂請其胞妹與甲○○至國泰世華銀行
    提領系爭款項，但要求丙○○須出具憑證後始得領用，然斯
    時台新銀行以96年3月29日台北建北郵局第1155號存證信函
    催告原告及連帶保證人清償債務等情，丁○○隨即與台新銀
    行協商，將系爭款項連同自有資金替原告清償5,100 萬元，
    丁○○既將系爭款項用以清償原告積欠台新銀行債務，原告
    自無受有任何損害可言等語，資為抗辯。並聲明：(一)原告之
    訴及其假執行之聲請均駁回。(二)如受不利判決，願供擔保聲
    請宣告免為假執行。
四、兩造不爭執事項：
(一)、丁○○指示其胞妹於96年3月9日至國泰世華銀行提領原告帳
    戶內99萬，另指示被告甲○○於96 年3月12日至國泰銀行提
    領原告帳戶427,800 元等情，此有取款憑條及國泰世華銀行
    櫃台錄影影像在卷可稽（見本院卷第9 頁至第10頁，第36頁
    至第41頁）。
(二)、原告與被告丁○○於95年6月8日簽訂合建分售契約書，此有
    合建分售契約書在卷可稽（見本院卷第45頁至第50頁）。
(三)、原告邀被告丁○○及丙○○為連帶保證人，向台新銀行簽定
    授信合約書，原告於95 年9月6日及同年月8日共計向台新銀
    行申請動撥7,100 萬元等情，此有台新銀行授信合約書、動
    撥申請書及切結書在卷可稽（見本院卷第51頁至第58頁）。
(四)、被告丁○○將系爭土地信託於台新建築公司名下，此有系爭
    土地登記謄本在卷可稽（見本院卷第59頁、第60頁）。
(五)、台新銀行以96 年3月29日以台北建北郵局第1155號存證信函
    催告原告、丙○○及被告丁○○償還借款本息，此有存證信
    函在卷可參（見本院卷第61頁第63頁）。
五、原告認被告共同盜領其開設國泰世華銀行帳戶內之系爭款項
    ，故本於侵權行為法則請求被告連帶給付1,471,800 元及法
    定遲延利息等情，為被告所否認，並以上開情詞置辯。經查
    ：
(一)、被告丁○○辯稱：伊為支應原告公司前負責人丙○○於96年
    3月間向伊請領約140萬元之薪資等費用，遂先後指示胞妹與
    甲○○至國泰世華銀行提領系爭款項等語。查證人丙○○於
    本院審理時證陳：原告當時基於與丁○○間之合建關係，所
    以交由丁○○當原告的財務管理，原告需要資金時就將存摺
    及印鑑交給丁○○處理等語（見本院卷第81頁），原告既基
    於雙方合建關係，授權被告丁○○管理公司財務及國泰世華
    銀行之帳戶，使其負有調度帳戶資金之權，則被告丁○○在
    權限範圍內，自有權動用上開國泰世華銀行帳戶內款項。雖
    原告公司當時負責人即證人丙○○否認要求被告丁○○提領
    系爭款項云云，惟依訴外人鄭聖培寄發電子郵件所附之原告
    支出明細表所示（見本院卷第67頁至第69頁），足徵原告當
    時確實有支付薪資、年終獎金及勞退金等費用之需，證人丙○○事後否認此事，顯與事實有違，自無可信。是被告丁○○基於管理原告財務及調度資金之需，指示其胞妹及被告甲○○提領系爭款項，難謂有何不法之侵權行為存在。
(二)、次按關於侵權行為賠償損害之請求，以受有實際損害為要件
    ，倘無損害，即不發生賠償問題；被害人實際上有否受損害
    ，應視其財產總額有無減少而定（最高法院92年度台上字第
    1186號判決要旨參照）。查原告邀被告丁○○及丙○○為連
    帶保證人向台新銀行融資貸款，並由被告丁○○提供系爭土
    地設定抵押權予台新銀行，並於原告動撥台新銀行融資款 2
    個月內，依約將系爭土地信託於台新建築公司。惟原告事後
    違反切結書約定，經台新銀行以存證信函催告原告與連帶保
    證人應連帶給付71,124,174元本息，被告丁○○基於連帶保
    證人地位於96年8月2日清償台新銀行5,100 萬元，既為原告
    所不否認（見本院卷第77頁），則被告丁○○替原告清償債
    務數額，遠超過系爭款項，原告實際上並無受有任何損害可
    言。雖原告另主張其因合建案已匯給被告丁○○5,800 萬元
    ，縱其清償5,100萬元，尚不足700萬元云云。惟依原告及被
    告丁○○簽訂之合建分售契約書第7 條約定：「乙方（即原
    告）為保證履行本合約各項約定，應支付甲方（即被告丁○○）合建保證金新台幣捌仟萬元整。」（見本院卷第47頁）
    ，足見該筆5,800 萬元係原告支付被告丁○○之合建保證金
    ，則被告丁○○事後如何運用該筆合建保證金，原告已無置
    喙餘地，原告認被告丁○○以合建保證金清償後尚不足700
    萬元云云，自屬無理由。
(三)、基上，被告丁○○因兩造合建案而掌管原告財務，則其基於
    原告支付費用所需，提領系爭款項，並無逾越授權範疇，自
    無不法之侵權行為存在。況被告丁○○事後將提領之系爭款
    項連同自有資金清償原告積欠台新銀行5,800 萬元債務，原
    告財產實際上並無受有損害可言。則原告本於侵權行為法則
    請求被告負連帶賠償之責云云，自屬無理由，應予駁回。
六、綜上而論，原告本於侵權行為法則請求被告連帶給付1,417,
    000 元及自起訴狀繕本送達翌日起至清償日止，按年息5%計
    算利息，為無理由，應予駁回。又原告之訴既經駁回，則其
    假執行之聲請已失所附麗，應併予駁回。
七、本件事證已臻明確，兩造其餘主張陳述及所提之證據，經本
    院斟酌後，認均不足以影響本判決之結果，自無逐一詳予論
    駁之必要，併此敘明。
八、訴訟費用負擔之依據：民事訴訟法第78條。
中    華    民    國    97    年    6     月    18    日
                        民事第一庭法官  傅中樂
以上正本係照原本作成。
如對本判決上訴，須於判決送達後20日內向本院提出上訴狀。
中    華    民    國    97    年    6     月    18    日
                                書記官  李佩芳


司法院資訊處製作；財團法人民間司法改革基金會備份。
